最高法院刑事判決　　　　　　　九十四年度台非字第一九二號
　　上　訴　人　最高法院檢察署檢察總長
　　被　　　告　甲○○
　　　　　　　　　　　　12樓.
上列上訴人因被告詐欺案件，對於台灣高雄地方法院中華民國九
十三年五月二十日第一審確定簡易判決（九十三年度簡字第二三
三五號，檢察官聲請簡易判決處刑書案號：台灣高雄地方法院檢
察署九十三年度偵字第二○三六號），認為違法，提起非常上訴
，本院判決如下：
    主  文
原判決關於未宣告累犯罪刑違背法令部分撤銷。
    理  由
非常上訴理由稱：「按受有期徒刑之執行完畢，或受無期徒刑或
有期徒刑一部之執行而赦免後，五年以內再犯有期徒刑以上之罪
者為累犯，加重本刑至二分之一，刑法第四十七條定有明文。又
累犯為法律上之加重事由，其犯罪是否累犯，法院應依職權調查
，如未調查而顯然於判決即有影響，其判決為違背法令。查被告
甲○○前因煙毒案件，經台灣高雄地方法院以８６年度訴字第１
７１號判處有期徒刑３年１月，褫奪公權３年確定，於（民國，
下同）８６年４月３０日入監執行，至８７年８月２９日縮短刑
期假釋出監，於８９年５月１３日保護管束期滿未經撤銷，視為
有期徒刑執行完畢，此有台灣高雄地方法院檢察署９３年度偵字
第２０３６號卷第２頁所附刑案資料查註紀錄表可稽，原判決認
定被告於９３年９月１８日再犯本件最重法定本刑為５年有期徒
刑之幫助詐欺罪，自係前受有期徒刑之執行完畢，５年以內再犯
有期徒刑以上之罪，應成立累犯，加重其刑至２分之１，乃原審
對於此應於審判期日調查之證據未予調查，致未依累犯加重被告
之刑，顯於判決有影響，依首開說明，即屬判決違背法令。爰依
刑事訴訟法第４４１條、第４４３條提起非常上訴，以資糾正。
」等語。
本院按「受有期徒刑之執行完畢，或受無期徒刑或有期徒刑一部
之執行完畢而赦免後，五年以內再犯有期徒刑以上之罪者，為累
犯，加重本刑至二分之一。」、「在無期徒刑假釋後滿十五年，
或在有期徒刑所餘刑期內未經撤銷假釋者，其未執行之刑，以已
執行論。但依第七十八條第二項撤銷其假釋者，不在此限。」刑
法第四十七條、第七十九條第一項分別定有明文。且「非常上訴
乃對於審判違背法令之確定判決所設之救濟方法。依法應於審判
期日調查之證據，未予調查，致適用法令違誤，而顯然於判決有
影響者，該項確定判決，即屬判決違背法令，應有刑事訴訟法第
四百四十七條第一項第一款規定之適用。」司法院大法官釋字第
一八一號著有解釋。本件原判決認定：被告甲○○基於幫助詐欺
之犯意，應綽號「佳宏」之不詳姓名成年男子之要求，於九十二
年九月十八日至高雄市○○區○○路高松郵局開立帳戶後，隨即
將該帳戶之存摺、提款卡及印章交付綽號「佳宏」之男子，綽號
「佳宏」之男子即基於詐欺取財之概括犯意，先後於九十二年十
月四日、同年月七日打電話予鄭炎昆、鄭慶龍，誆稱其可以辦理
退稅，要求依其指示持金融卡至提款機操作，以便將該款項撥入
，使各該被害人不疑有他，將被詐欺之款項匯入被告之帳戶內，
被告所為成立刑法第三十條第一項、第三百三十九條第一項詐欺
取財罪之幫助犯等情。惟被告前於八十六年間因施用毒品案件，
經台灣高雄地方法院（八十六年度訴字第一七一號）判處有期徒
刑三年一月，褫奪公權三年確定，於八十六年四月三十日送監執
行（併為刑期起算日），檢察官執行指揮書執行完畢日期為八十
九年五月二十九日，嗣於八十七年八月二十九日縮短刑期假釋出
監，假釋期間付保護管束，至八十九年五月十三日保護管束期滿
並未經撤銷假釋，有台灣高雄地方法院檢察署九十三年度偵字第
二○三六號卷附刑案資料查註紀錄表可稽，依前揭說明，其未執
行之有期徒刑，即以已執行論。本件原判決認定被告於上述時間
，再犯上開最重法定本刑為五年有期徒刑之幫助詐欺罪，自係前
受有期徒刑之執行完畢後，五年以內再犯有期徒刑以上之罪，應
論以累犯並加重其刑，乃原審對於此應於審判期日調查之證據未
予調查，致未依累犯論列，顯於判決有影響，依首開說明，即屬
判決違背法令。案經確定，非常上訴意旨執以指摘，為有理由，
惟原判決尚非不利於被告，應由本院將原判決關於未宣告累犯罪
刑違背法令部分撤銷，以資糾正。
據上論結，應依刑事訴訟法第四百四十七條第一項第一款前段，
判決如主文。
中　　華　　民　　國　九十四　年　　八　　月　 十一   日
                      最高法院刑事第八庭
                          審判長法官  呂　潮　澤
                                法官  吳　昆　仁
                                法官  孫　增　同
                                法官  吳　昭　瑩
                                法官  趙　文　淵
      本件正本證明與原本無異
                                      書  記  官
中　　華　　民　　國　九十四　年　　八　　月　 十五 　日
                                                      Ｃ
